臺灣高等法院臺南分院刑事判決
　　　　　　　　　　　　　　　 94年度交上訴字第766號　Ａ
上　訴　人
即　被　告　甲○○
上列上訴人因公共危險案件，不服臺灣台南地方法院94年度交訴
字第81號中華民國94年6月30日第一審判決（起訴案號：臺灣台
南地方法院檢察署94年度偵字第3836號），提起上訴，本院判決
如下：
    主  文
上訴駁回。
    事  實
一、甲○○前於民國（下同）九十二年間，因賭博案件，經原審
    法院以九十二年南簡字第五一六號刑事簡易判決，判處有期
    徒刑四月確定在案，於九十二年十一月十九日入監執行，甫
    於九十三年三月十八日執行完畢。然其猶不知悔改，復於九
    十四年三月十五日晚上十一時許，在台南市○○路一六０號
    七樓之三住處，飲用威士忌酒後，其呼氣酒精濃度達每公升
    ０．二五毫克以上。業已達於不能安全駕駛動力交通工具之
    程度，竟仍自該處駕駛車牌號碼Ｙ九—０二六五號自小客車
    外出。嗣於翌（十六）日凌晨一時四十五分許，沿台南市○
    ○路由西往東方向行駛，於行經台南市○○路與海安路交岔
    路口處時，因酒後操控能力變差而行車不穩，且其因支線道
    車未讓幹線道車先行之違規行為，以致不慎與沿台南市○○
    路由南往北方向行駛，由乙○○所駕駛之車牌號碼七六一七
    —ＫＣ自小客車發生碰撞，並造成乙○○受有左胸挫傷之傷
    害（過失傷害部分未據告訴）。詎甲○○駕車肇事並致乙○
    ○受傷後，竟未停車採取任何救護措施或報警前來處理，隨
    即另行起意，逕行駕車逃離現場。嗣經乙○○一路尾隨，於
    同年三月十六日凌晨一時五十分許，在台南市○○路與海安
    路口攔下甲○○，並報警處理，經警據報前往處理，於同日
    凌晨二時十一分許，測得甲○○之吐氣所含酒精濃度達每公
    升０‧二九毫克。
二、案經台南市警察局第二分局報告台灣台南地方法院檢察署檢
    察官偵查起訴。
    理  由
一、上揭犯罪事實，業據上訴人即被告甲○○於警、偵訊、原審
    及本院審理時坦承不諱，核與證人乙○○於警、偵訊及本院
    證述情節相符，並有吐氣酒精濃度測試報告表及驗傷診斷証
    明書各一紙附卷可稽，足見被告甲○○自白與事實相符，應
    堪採信。
二、次按酒精使用後對人體之影響，除造成自主神經系統亢奮，
    與認知功能之暫時性缺損外，與駕駛能力有關者，為對於移
    動景物的追蹤能力、經強光照射後恢復視力，及監視四周的
    注意力等，而此三種能力在夜間駕車尤其重要，許多人飲酒
    後因沒有可自覺的生理反應，以致腦部功能已缺損而仍不自
    知照常開車，此乃許多酒後駕車造成意外事故之主因之一（
    台北醫學院附設醫院精神科蔡尚穎主任論文「酒精對人體生
    理與行為之影響」參照），亦為刑法修正增訂第一百八十五
    條之三之立法理由。又按，許多研究指出呼氣酒精濃度達每
    公升０．二五毫克以上或血液中酒精濃度達０．０五﹪（五
    ０mg/dl）以上，將使其複雜技巧障礙、駕駛能力變壞肇事
    率比未飲酒時高二倍（參見司法院第四十五、第四十六期司
    法業務研究會研究專輯刑事法律專題研究（十七）第三０七
    頁，中央警察大學交通學系暨交通管理研究所蔡中志——對
    飲酒不能安全駕駛之執法研究）。再者，道路交通安全規則
    第一百十四條第二款規定，汽車駕駛人飲酒後吐氣所含酒精
    成份（即濃度）超過每公升０．二五毫克以上者，不得駕車
    ，即是基於酒精對人體中樞神經系統有麻醉作用，為維護安
    全駕駛，而為之禁止規定。另刑法第一百八十五條之三所稱
    服用酒類或其他相類之物，不能安全駕駛動力交通工具之公
    共危險條款，則屬抽象危險犯之規定，此種抽象危險犯係伴
    隨飲酒過量駕車之行為而當然成立。換言之，只需客觀上有
    此種行為出現，危險即視為存在，是否果真肇事，並不影響
    公共危險罪責之成立，然如確實因之駕車肇事，其刑責之明
    顯性，更不待言。又參考德國、美國之認定標準，對於酒精
    濃度呼氣已達每公升０．五五毫克或血液濃度達０．一一％
    以上，肇事率為一般正常人之十倍，認為已達「不能安全駕
    駛」之標準；至於上揭數值以下之行為，如輔以其他客觀事
    實得作為「不能安全駕駛」之判斷，亦認為應依刑法第一百
    八十五條之三之規定移送法辦處以刑罰，此有法務部八十八
    年五月十八日法八八檢字第００一六六九號函可資參照。因
    此，被告確已酒後陷於不能安全駕駛動力交通工具之程度，
    應無疑義。
三、又本件被告甲○○於上述時、地，酒後駕車而與被害人乙○
    ○所駕駛之自小客車發生碰撞等事實，除據其供認無誤外，
    另被告駕車肇事後，經警施以酒精濃度測試，測得其吐氣所
    含酒精濃度為每公升０‧二九毫克等情，亦有前開酒精濃度
    測試單一紙存卷可按，該數值雖尚未達到法務部所提供參考
    之吐氣酒精濃度每公升０．五五毫克之標準，但已超過每公
    升０．二五毫克以上，則無疑問，據此並參照前開說明，可
    知被告業有複雜技巧障礙及駕駛能力變壞之情形，而依上述
    道路交通安全規則之規定，被告本不得駕車，然其竟無視上
    開規定，猶駕車外出，嗣後並因不勝酒力，致與被害人乙○
    ○所駕駛之自小客車發生碰撞，造成乙○○受有左胸挫傷之
    傷害，肇事後，不僅未停車採取任何救護措施，且未報警處
    理，竟駕車揚長而去，其肇事致人受傷而逃逸犯行甚明。另
    被告係於本件車禍發生前約二小時即當晚十一時許，酒後駕
    駛自小客車於道路上行駛等情，亦據被告於檢察官偵訊時供
    認屬實，故被告飲酒後駕駛自小客車當時，其吐氣酒精濃度
    應遠高於上開每公升０‧二九毫克之數值，故被告酒後駕駛
    自小客車當時，確已陷於不能安全駕駛之程度。從而，本件
    事證已甚明確，被告酒後駕車之公共危險犯行，亦可認定。
四、核被告甲○○所為，其服用酒類，不能安全駕駛動力交通工
    具而駕駛部分，係犯刑法第一百八十五條之三之酒後駕車罪
    ；其駕駛動力交通工具肇事，致人傷而逃逸部分，係犯同法
    第一百八十五條之四之駕車肇事逃逸罪。又被告前於九十二
    年間，因賭博案件，經原審以九十二年南簡字第五一六號刑
    事簡易判決，判處有期徒刑四月確定在案，並於九十三年三
    月十八日入監執行完畢等情，有臺灣高等法院被告全國前案
    紀錄表一份附卷可按，其於五年之內，再犯本件有期徒刑以
    上之刑之罪，為累犯，應依刑法第四十七條之規定，加重其
    刑。另被告所犯上開二罪間，犯意不同，行為互殊，應予以
    分別論罪，併合處罰。
五、原審以被告罪證明確，因予適用刑法第一百八十五條之三、
    第一百八十五條之四、第四十七條、第五十一條第五款，罰
    金罰鍰提高標準條例第一條前段之規定，並審酌被告犯罪之
    動機、目的，其生活狀況，本件犯罪所生之危險、損害，以
    及被告酒後駕駛車輛於道路上行駛，不僅嚴重危害往來之交
    通安全，且經警於凌晨二時十一分許測得其吐氣所含酒精濃
    度達每公升０‧二九毫克數值間，另其駕車肇事並致被害人
    乙○○受傷後，不僅未停車採取任何救護措施，且未報警前
    來處理，肇事後隨即逃離現場，足見其惡性非輕，雖事後與
    被害人達成民事和解，願意賠償新台幣十萬元，但只給付五
    千元後，尚未賠償被害人乙○○之損害，然被害人因本件車
    禍所受之傷害，經查亦尚屬輕微，及被告於法院審理時則已
    坦白承認所為，其犯後態度尚稱良好等一切情狀，分別就服
    用酒類，不能安全駕駛動力交通工具而駕駛部分，量處有期
    徒刑參月；就駕駛動力交通工具肇事，致人傷而逃逸部分，
    處有期徒刑柒月，並定應執行之刑為有期徒刑玖月，以資懲
    儆。本院經核原審認事用法俱無不合，量刑亦稱妥適，被告
    上訴意旨雖不否認犯罪，但請求減輕其刑，指摘原判決不當
    ，並無可取，為無理由，應予駁回。
據上論結，應依刑事訴訟法第368條，判決如主文。
本案經檢察官王碧霞到庭執行職務。
中　　華　　民　　國　　94　　年　　9 　　月　　22　　日
                  刑事第四庭    審判長法　官　吳志誠
                                      法　官　陳珍如
                                      法　官　林勝木
以上正本證明與原本無異。
駕車肇事逃逸罪部分如不服本判決，應於收受本判決後十日內向
本院提出上訴書狀。其未敘述上訴理由者並得於提起上訴後十日
內向本院補提理由書狀（均須按他造當事人之人數附繕本）「切
勿逕送上級法院」。
其他不得上訴。
　　　　　　　　　　　　　　　　　　　書記官　吳秋賢
中　　華　　民　　國　　94　　年　　9 　　月　　23　　日
附錄法條：
刑法第一百八十五條之三
服用毒品、麻醉藥品、酒類或其他相類之物，不能安全駕駛動力
交通工具而駕駛者，處一年以下有期徒刑、拘役或三萬元以下罰
金。
刑法第一百八十五條之四
駕駛動力交通工具肇事，致人死傷而逃逸者，處六月以上五年以
下有期徒刑。
